臺灣新北地方法院刑事判決
111年度訴字第551號
公  訴  人  臺灣新北地方檢察署檢察官
被      告  鄭燦斌



選任辯護人  林皓堂律師
上列被告因違反槍砲彈藥刀械管制條例案件，經檢察官提起公訴
（111年度偵字第5461號），本院判決如下：
    主  文
乙○○犯非法持有制式普通步槍、制式手槍、非制式衝鋒槍、非制
式手槍罪，處有期徒刑柒年陸月，併科罰金新臺幣參拾萬元，罰
金如易服勞役，以新臺幣壹仟元折算壹日；扣案如附表編號1至1
1「備註」欄所示之槍枝及子彈均沒收。
    事  實
一、乙○○知悉未經主管機關許可，不得持有具殺傷力之制式普通
    步槍、制式手槍、非制式衝鋒槍、非制式手槍及子彈，竟基
    於持有具殺傷力之制式步槍、制式手槍、非制式衝鋒槍、非
    制式手槍及子彈之犯意，於民國106年間某日，在臺北市和
    平西路3段159巷即真實姓名年籍不詳自稱「鄭伯森」所經營
    水果店舖旁，向「鄭伯森」取得如附表編號1至11所示之槍
    枝共7枝及子彈共162顆而持有之，作為「鄭伯森」向其借款
    70萬元債務之抵押擔保。嗣警方持本院搜索票，於111年1月
    18日17時58分許，在新北市○○區○○路0段000號B1（即收多易
    公司個人倉庫之櫃號：2D101號）執行搜索當場查獲，並扣
    得如附表編號1至11所示之槍枝共7枝及子彈共162顆，始悉
    上情。
二、案經臺北市政府警察局內湖分局報告臺灣新北地方檢察署檢
    察官偵查起訴。
    理  由
一、證據能力之意見：
　　㈠按被告以外之人於審判外之言詞或書面陳述，除法律有規
      定者外，不得作為證據，刑事訴訟法第159條第1項固有明
      文。惟被告以外之人於審判外之陳述，經當事人於審判程
      序同意作為證據，法院審酌該言詞陳述或書面陳述作成時
      之情況，認為適當者，亦得為證據；當事人、代理人或辯
      護人於法院調查證據時，知有上開刑事訴訟法第159條第1
      項不得為證據之情形，而未於言詞辯論終結前聲明異議者
      ，視為有前項之同意，刑事訴訟法第159條之5亦有明文。
      查本判決下列引用之被告以外之人於審判外之陳述，雖屬
      傳聞證據，因檢察官、被告及辯護人於審判程序均同意有
      證據能力（見本院卷第80頁），迄於言詞辯論終結時，亦
      未聲明異議，本院審酌各該證據作成之情況，無非法取證
      或證明力明顯偏低之瑕疵，以之作為證據，應屬適當，依
      前揭法條規定，認均有證據能力。
　　㈡本判決援引下列非屬供述證據之書證及物證，並無證據證
      明有出於違法取得之情形，復經本院依法踐行調查程序，
      自均有證據能力。
二、認定犯罪事實所憑之證據及理由：
　　上揭犯罪事實，業據被告乙○○於警詢、偵查、本院羈押訊問程序、準備程序及審理中均坦承不諱（見111年度偵字第5461號【下稱偵卷】第13至15、17至22、145至149、155至159頁、本院卷第44、81頁），並有本院搜索票、自願受搜索同意書、臺北市政府警察局內湖分局搜索扣押筆錄暨扣押物品目錄表（見偵卷第199至209頁）、現場及扣案物品照片6張（見偵卷第67至69頁）、監視器翻拍照片暨扣案物品照片（見偵卷第215至225頁）等件附卷可稽。此外，扣案如附表編號1至11所示之槍枝共7枝及子彈共162顆，經送請內政部警政署刑事警察局鑑驗結果，認具殺傷力（詳見附表「鑑驗結果」欄所載），有該局111年3月7日刑鑑字第1110010679號鑑定書1份附卷可佐（見偵卷第315至324頁），足認被告任意性之自白與事實相符，本案事證明確，被告犯行洵堪認定，應依法論科。
三、論罪之法律適用及量刑之審酌情形：
    ㈠新舊法比較之說明：
      槍砲彈藥刀械管制條例第4條、第7至9條等規定已於109年
      6月10日修正公布，同年月12日生效施行。按未經許可持
      有手槍，其持有之繼續，為行為之繼續，亦即一經持有手
      槍，罪已成立，但其完結須繼續至持有行為終了時為止。
      其間法律縱有變更，然其行為既繼續實施至新法施行以後
      ，即與犯罪後法律有變更之情形不同，不生新舊法比較適
      用之問題。本案被告遭查獲之日期為111年1月18日，已在
      槍砲彈藥刀械管制條例於109年6月12日修正施行之後，揆
      諸上開說明，即應逕行適用修正後之規定。
    ㈡所謂「持有」，係指為自己占有槍砲、子彈，置於自己實
      力支配下之意；所謂「寄藏」，係指受寄他人之槍砲、子
      彈，為之隱藏而言。上開槍彈係他人交付被告作為借款之
      擔保物，其既因借貸而質押於被告住處，被告即非受他人
      委託，而為之隱藏，被告顯係為自己占有該槍彈而持有，
      非屬受託寄藏上開槍彈而持有（參考最高法院93年度台上
      字第4352號判決、臺灣高等法院103年度上訴字第2133號
      判決）。查被告於偵查及本院審理時供稱：剛開始我錢借
      給「鄭伯森」時，沒有抵押，是後來我向他索討債務，他
      才於106年間，在臺北市和平西路3段159巷「鄭伯森」的
      水果店舖旁，將行李箱及裡面裝的本案槍彈交給我作為70
      萬元債務的抵押，「鄭伯森」約2年前已過世等語（見偵
      卷第147頁、本院卷第81頁），足認本案槍彈係「鄭伯森
      」交付被告作為借款之擔保物，被告顯係為自己占有本案
      槍彈而持有之，而非受託寄藏。
    ㈢核被告乙○○向「鄭伯森」取得本案槍彈而持有之行為，係
      犯槍砲彈藥刀械管制條例第7條第4項之非法持有制式普通
      步槍、制式手槍、非制式衝鋒槍、非制式手槍罪及同條例
      第12條第4項之非法持有子彈罪。
    ㈣繼續犯：
　　　槍砲彈藥刀械管制條例所稱非法持有、寄藏槍、彈罪屬行
      為繼續之繼續犯，非狀態之繼續，其持有、寄藏自最初著
      手至查獲為止，犯罪行為均在繼續中（最高法院109年度
      台上字第1024號判決意旨參照）。查被告自106年間某日
      取得本案槍彈之時起，至111年1月18日17時58分許為警查
      獲本案槍彈之行為，均係持有行為之繼續，為繼續犯，均
      應論以繼續犯之單純一罪。
    ㈤想像競合犯：
　　　按非法持有、寄藏、出借槍砲彈藥刀械等違禁物，所侵害
      者為社會法益，如所持有、寄藏或出借客體之種類相同（
      如同為槍枝，或同為子彈者），縱令同種類之客體有數個
      （如數枝槍枝、數顆子彈），仍為單純一罪，不發生想像
      競合犯之問題；若同時持有、寄藏或出借二不相同種類之
      客體（如同時持有槍枝及子彈），則為一行為觸犯數罪名
      之想像競合犯（最高法院107年度台上字第3004號判決意
      旨參照）。查被告持有附表編號1、3、5、7、9至11所示
      非制式手槍、制式手槍、非制式衝鋒槍、制式步槍共7枝
      及附表編號2、4、6、8所示具殺傷力之子彈共162顆（即
      制式子彈100顆及非制式子彈62顆），所為各均係侵害同
      一社會法益，依前開判決意旨，亦應僅分別論以單純一罪
      。又被告同時持有附表編號1、3、5、7、9至11所示之槍
      枝共7枝與具殺傷力之子彈共162顆，係以一持有行為觸犯
      非法持有制式普通步槍、制式手槍罪、非制式衝鋒槍罪、
      非制式手槍罪及非法持有子彈罪之二罪，為想像競合犯，
      應依刑法第55條前段之規定，從一重之槍砲彈藥刀械管制
      條例第7條第4項非法持有制式普通步槍、制式手槍罪、非
      制式衝鋒槍、非制式手槍罪處斷。
    ㈥爰審酌被告非法持有具殺傷力之槍枝及子彈，本已具危害
      社會治安及人身安全之高度潛在危險，若持本案槍彈犯案
      ，將嚴重破壞公共秩序及社會安寧，並考量被告於偵查、
      本院準備程序及審理均坦承犯行之態度，兼衡被告犯罪動
      機、目的、手段、持有如附表編號1至11所示之槍枝共7枝
      及子彈共162顆，數量甚多，且極具殺傷力，暨被告持有
      本案槍彈時間長達約4年，又其於本院自陳高中畢業，現
      從事酒商送酒業務，經濟狀況小康（見本院卷第82頁），
      且被告須照護罹患巴金森氏症之母親及未成年女兒（見本
      院卷第87至95頁即臺北市立聯合醫院診斷明書及戶籍謄本
      ）等一切情狀，量處如主文所示之刑，並就併科罰金部分
      ，諭知易服勞役之折算標準。
四、沒收：
　　㈠扣案如附表編號1至11「備註」欄所示之槍枝及子彈，經鑑
      定後認均具有殺傷力，屬違禁物，不問屬於犯罪行為人與
      否，均應依刑法第38條第1項規定宣告沒收。
　　㈡至如附表編號2、4、6、8所示之子彈，經試射而認具殺傷
      力之子彈部分，既經鑑驗時試射擊發，不具子彈完整結構
      而失其效能，已不具殺傷力，爰均不諭知沒收。
　　㈢另如附表編號12所示之手機，雖係被告所有，惟非供本案
      犯罪所用之物乙節，業據被告於警詢時供陳在卷（見偵卷
      第15頁）。又被告於本院審理時陳稱：扣案之行李箱、長
      槍袋及行李袋都是用來裝本案槍彈，是「鄭伯森」當時抵
      押給我時一併交給我的等語（見本院卷第79頁），是以，
      如附表編號所13至15所示之物，雖係供被告收納本案槍彈
      之物品，然非屬於被告所有。從而，如附表編號12至15所
      示之物，核與刑法第38條第2項：「供犯罪所用之物，屬
      於犯罪行為人者，得沒收之」規定不符，爰均不予宣告沒
      收。
據上論斷，應依刑事訴訟法第299條第1項前段，判決如主文。
本案經檢察官甲○○提起公訴，檢察官王堉力到庭執行職務。
中　　華　　民　　國　　111 　年　　10　　月　　13　　日
                刑事第六庭審判長法  官  樊季康

                                法  官  葉逸如

                                法  官  楊展庚
以上正本證明與原本無異
如不服本判決，應於判決送達後20日內敘明上訴理由，向本院提
出上訴狀 (應附繕本) ，上訴於臺灣高等法院。其未敘述上訴理
由者，應於上訴期間屆滿後20日內向本院補提理由書「切勿逕送
上級法院」。　
                                書記官　王宏宇
中　　華　　民　　國　　111 　年　　10　　月　　13　　日
附錄本案論罪科刑法條全文：
槍砲彈藥刀械管制條例第7條第4項
未經許可，製造、販賣或運輸制式或非制式火砲、肩射武器、機
關槍、衝鋒槍、卡柄槍、自動步槍、普通步槍、馬槍、手槍或各
類砲彈、炸彈、爆裂物者，處無期徒刑或7年以上有期徒刑，併
科新臺幣3千萬元以下罰金。
未經許可，轉讓、出租或出借前項所列槍砲、彈藥者，處無期徒
刑或5年以上有期徒刑，併科新臺幣1千萬元以下罰金。
意圖供自己或他人犯罪之用，而犯前二項之罪者，處死刑或無期
徒刑；處徒刑者，併科新臺幣5千萬元以下罰金。
未經許可，持有、寄藏或意圖販賣而陳列第1項所列槍砲、彈藥
者，處5年以上有期徒刑，併科新臺幣1千萬元以下罰金。
意圖供自己或他人犯罪之用，以強盜、搶奪、竊盜或其他非法方
法，持有依法執行公務之人所持有之第1項所列槍砲、彈藥者，
得加重其刑至二分之一。
第1項至第3項之未遂犯罰之。

槍砲彈藥刀械管制條例第12條第4項
未經許可，製造、販賣或運輸子彈者，處1年以上7年以下有期徒
刑，併科新臺幣500萬元以下罰金。
未經許可，轉讓、出租或出借子彈者，處6月以上5年以下有期徒
刑，併科新臺幣300萬元以下罰金。
意圖供自己或他人犯罪之用，而犯前二項之罪者，處3年以上10
年以下有期徒刑，併科新臺幣700萬元以下罰金。
未經許可，持有、寄藏或意圖販賣而陳列子彈者，處5年以下有
期徒刑，併科新臺幣300萬元以下罰金。
第1項至第3項之未遂犯罰之。
附表：
編號 扣案物名稱及數量 鑑驗結果 備註（應沒收之物） 1 非制式手槍1枝（含彈匣2個；槍枝管制編號0000000000) 認係非制式手槍，由土耳其ATAK ARMS廠ZORAKI 925-TD型空包彈搶，組裝已貫通之金屬搶管而成，擊發功能正常，可供擊發適用子彈使用，認具殺傷力（見偵卷第315頁）。 如左。 2 非制式子彈50顆 認均係非制式子彈，由口徑9mm制式空包彈組合直徑約8.9㎜金屬彈頭而成，採樣17顆試射，均可擊發，認具殺傷力（見偵卷第315頁）。 左列未經試射之子彈33顆。 3 非制式手槍1枝（含彈匣2個；槍枝管制編號0000000000) 認係非制式手槍，由仿手槍外型製造之槍枝，組裝已貫通之金屬槍管而成，擊發功能正常，可供擊發適用子彈使用，認具殺傷力（見偵卷第315頁）。 如左。 4 非制式子彈12顆 認均係非制式子彈，由口徑9mm制式空包彈組合直徑約8.8mm金屬彈頭而成，採樣4顆試射，均可擊發，認具殺傷力（見偵卷第315至316頁）。 左列未經試射之子彈8顆。 5 非制式手槍1枝（槍枝管制編號號0000000000) 認係非制式手槍，由仿手搶外型製造之槍枝，組裝已貫通之金屬槍管而成，擊發功能正常，可供擊發適用子彈使用，認具殺傷力（見偵卷第316頁）。 如左。 6 制式子彈50顆 研判均係口徑9x19mm制式子彈，採樣17顆試射，均可擊發，認具殺傷力（見偵卷第316頁）。 左列未經試射之子彈33顆。 7 制式手槍1枝（槍枝管制編號號0000000000） 研判係口徑9x19mm制式手槍，為捷克CZ廠75型，槍號為091008，槍管内具6條右旋來復線，擊發功能正常，可供擊發同口徑制式子彈使用，認具殺傷力（見偵卷第316頁）。 如左。 8 制式子彈50顆 研判均係口徑9xl9mm制式子彈，採樣17顆試射，均可擊發，認具殺傷力（見偵卷第316頁）。 左列未經試射之子彈33顆。 9 非制式衝鋒槍1枝(槍枝管制編號0000000000） 認係非制式衝鋒槍，由仿衝鋒槍製造之槍枝，組裝已貫通之金屬槍管、金屬槍機而成，擊發功能正常，可供擊發適用子彈使用，認具殺傷力（見偵卷第316頁）。 如左。 10 制式步槍1枝(槍枝管制編號0000000000） 研判係口徑5.56mm(0.223吋）制式步槍，為美國BUSHMASTER廠XM15-E2S型，槍號為L301336，槍管内具6條右旋來復線，擊發功能正常，可供擊發同口徑制式子彈使用，認具殺傷力（見偵卷第316頁）。 如左。 11 非制式衝鋒槍1枝(槍枝管制編號0000000000) 認係非制式衝鋒槍，由仿衝鋒槍製造之槍枝，組裝已貫通之金屬槍管、金屬槍機而成，擊發功能正常，可供擊發適用子彈使用，認具殺傷力（見偵卷第316頁）。 如左。 12 OPPO廠牌手機1支（IMEI1：000000000000000、IMEI2：000000000000000，顏色：黑色）  無。 13 行李箱1個  無。 14 長槍袋1個  無。 15 行李袋1個  無。